【裁判字號】    97,裁,3572
【裁判日期】    970710
【裁判案由】    商標異議
【裁判全文】
最  高  行  政  法  院  裁  定
                                      97年度裁字第3572號
上  訴  人  廣緣實業有限公司
代  表  人  甲○○
被 上訴 人  經濟部智慧財產局
代  表  人  王美花
參  加  人  河昌股份有限公司
代  表  人  乙○○
上列當事人間商標異議事件，上訴人對於中華民國95年7月13日
臺北高等行政法院94年度訴字第2735號判決，提起上訴，本院裁
定如下：
    主  文
上訴駁回。
上訴審訴訟費用由上訴人負擔。
    理  由
一、上訴人於民國91年9月30日以「糖福」商標，指定使用於當
    時商標法施行細則第49條所定商品及服務分類表第5類之「
    礦物質、．．．、月見草油膠囊」等商品，向被上訴人申請
    註冊，經被上訴人審查，准列為審定第0000000號商標。嗣
    參加人（原公司名稱為糖福企業股份有限公司）於92年8月
    12及14日以該商標有違當時商標法第37條第11及14款規定對
    之提起異議。被上訴人審查期間，現行商標法於92年11月28
    日修正施行，乃依現行商標法第89條第1項規定，逕予系爭
    商標註冊。案經被上訴人審查，以94年2月16日中台異字第
    920965號商標異議審定書為系爭商標之註冊應予撤銷之處分
    。上訴人不服，提起訴願，經訴願決定駁回，上訴人猶不服
    ，遂提起行政訴訟。
二、按對於高等行政法院判決之上訴，非以其違背法令為理由，
    不得為之，行政訴訟法第242條定有明文。依同法第243條第
    1項規定，判決不適用法規或適用不當者，為違背法令；而
    判決有同條第2項所列各款情形之一者，為當然違背法令。
    是當事人對於高等行政法院判決上訴，如依行政訴訟法第24
    3條第1項規定，以高等行政法院判決有不適用法規或適用不
    當為理由時，其上訴狀或理由書應有具體之指摘，並揭示該
    法規之條項或其內容；若係成文法以外之法則，應揭示該法
    則之旨趣；倘為司法院解釋或本院之判例，則應揭示該判解
    之字號或其內容。如以行政訴訟法第243條第2項所列各款情
    形為理由時，其上訴狀或理由書，應揭示合於該條項各款之
    事實。上訴狀或理由書如未依此項方法表明，或其所表明者
    與上開法條規定不合時，即難認為已對高等行政法院判決之
    違背法令有具體之指摘，其上訴自難認為合法。
三、原判決關於本件系爭註冊第0000000號「糖福」商標圖樣與
    據以異議商標圖樣相較，均有相同之中文「糖福」，應屬構
    成近似之商標。系爭註冊第0000000號「糖福」商標，指定
    使用於當時商標法施行細則第49條所定商品及服務分類表第
    05類之「礦物質、蛋白質、大蒜油丸、人蔘精、鯊魚軟骨粉
    、營養補充劑、營養補充膠囊、綜合礦物質劑、鮫魚油丸、
    靈芝、β胡蘿蔔素、卵磷脂粉、燕窩精、乳糖、虫草精、甲
    殼質膠囊、藍藻粉、魚粉營養補充品、月見草油膠囊」等商
    品，而據以異議之商標係先使用於「靈芝、花粉、深海魚鮫
    油」等商品，與系爭商標指定使用之「靈芝、藍藻粉、綠藻
    粉、鮫魚油丸」等商品相較，應屬同一或類似商品。另上訴
    人於基於契約關係，於系爭商標91年9月30日申請註冊前已
    知悉參加人先使用於「靈芝、花粉、深海魚鮫油」等商品之
    「糖福」商標，嗣後以相同之中文「糖福」作為系爭商標圖
    樣指定使用於同一或類似之「靈芝、藍藻粉、綠藻粉、鮫魚
    油丸」等商品申請註冊，復未徵得參加人之同意，自違反修
    正前商標法第37條第14款及現行商標法第23條第1項第14款
    之規定等之事實，以及上訴人所主張如何不足採等事項均詳
    予以論述，是原判決所適用之法規與該案應適用之現行法規
    並無違背，與解釋判例，亦無牴觸，並無所謂原判決有違背
    法令之情形。
四、本件上訴人對於高等行政法院判決上訴，主張：原關係人糖
    福企業股份有限公司已消滅，河昌公司與上訴人間無契約或
    業務往來關係，使用商標主體不存在，該商標無被使用可能
    ，上訴人已連續使用該商標十年之久，上訴人應取得該註冊
    商標。又依商標法第33條第1項及商標法施行細則第29條第4
    項前段規定商標權人需確實依法申請註冊獲准並取得商標權
    後始能依其商標權註冊範圍與指定商品授權他人使用。糖福
    企業股份有限公司在指定商品未取得商標情形下，並未享有
    商標權，卻將商標權授與上訴人使用並收取大量權利金，故
    其授權行為應為無效授權，即使訂立品牌使用契約書，授權
    亦為無效。原審法院因糖福企業股份有限公司為國內知名台
    糖公司投資事業之一，而認係為著名法人，並不合理。依商
    標法施行細則第16條，一般消費者普遍認知之著名法人為台
    糖並非糖福，糖福企業股份有限公司並非著名公司，不致造
    成一般消費大眾或同業間對其品質、來源或者提供者發生混
    淆誤認之情形，故於此案亦無商標法第23條第16款適用之餘
    等語，雖以該判決違背法令為由，惟核其上訴理由，係就原
    審取捨證據、認定事實之職權行使，指摘其為不當，並就原
    審已論斷者，泛言未論斷，或就原審所為論斷，泛言其論斷
    矛盾，而非具體表明合於不適用法規、適用法規不當、或行
    政訴訟法第243條第2項所列各款之情形，難認對該判決之如
    何違背法令已有具體之指摘。依首開規定及說明，應認其上
    訴為不合法。至於參加人所提系爭商標違反商標法第23條第
    1項第16款（修正前商標法第37條第11款），並非本件審定
    處分為異議成立撤銷系爭商標所據之違法事由，原判決亦未
    以之為論述理由，上訴意旨雖有提及，本院自無庸再予贅述
    ，附此敘明。
五、據上論結，本件上訴為不合法。依行政訴訟法第249條第1項
    前段、第104條、民事訴訟法第95條、第78條，裁定如主文
    。
中    華    民    國    97    年    7     月    10    日
                    最高行政法院第五庭
                        審判長法官  劉  鑫  楨
                              法官  吳  東  都
                              法官  黃  淑  玲
                              法官  劉  介  中
                              法官  吳  慧  娟
以  上  正  本  證  明  與  原  本  無  異
中    華    民    國    97    年    7     月    11    日
                              書記官  吳  玫  瑩


司法院資訊處製作；財團法人民間司法改革基金會備份。
